【裁判字號】    98,交聲,1912
【裁判日期】    980820
【裁判案由】    交管條例聲異
【裁判全文】
臺灣板橋地方法院交通事件裁定        98年度交聲字第1912號
原處分機關  交通部公路總局臺北區監理所板橋監理站
異  議  人
即受處分人  甲○○
上列異議人即受處分人因違反道路交通管理處罰條例事件，對於
交通部公路總局臺北區監理所板橋監理站民國98年7 月13日所為
之處分（原處分案號：板監裁字第裁41-C00000000號），聲明異
議，本院裁定如下：
    主  文
異議駁回。
    理  由
一、原處分意旨略以：異議人即受處分人甲○○於民國97年6 月
    22日16時28分許，騎乘車號N89-839 號重型機車，行經臺北
    縣板橋市○○路與民權路口時，因有「違反處罰條例之行為
    ，拒絕停車接受稽查而逃逸」之違規行為，經臺北縣政府警
    察局板橋分局板橋派出所警員於同日填製臺北縣政府警察局
    北縣警交字第C00000000 號舉發違反道路交通管理事件通知
    單（下稱舉發通知單）逕行舉發，再經原處分機關於98年7
    月13日以板監裁字第裁41-C00000000號違反道路交通管理事
    件裁決書，依道路交通管理處罰條例第60條第1 項規定，裁
    處罰鍰新臺幣（下同）6,000 元，並依同條例第63條第1 項
    第1 款之規定，記違規點數1 點。
二、異議意旨略以：伊當時並無拒絕停車接受稽查而逃逸，且本
    件並無照片證明伊有違規行為，為此聲明異議，請求撤銷原
    處分云云。
三、按道路交通管理處罰條例所稱之汽車，包括機器腳踏車；又
    汽車駕駛人，駕駛汽車有違反本條例之行為，經交通勤務警
    察或依法令執行交通稽查任務人員制止時，不聽制止或拒絕
    停車接受稽查而逃逸者，除按各該條規定處罰外，處新臺幣
    3,000 元以上6,000 元以下罰鍰；駕駛汽車違反道路交通管
    理處罰條例第60條第1 項之規定者，除應依該條所規定之罰
    鍰處罰外，並記違規點數1 點，道路交通管理處罰條例第3
    條第8 款、第60條第1 項、第63條第1 項第1 款分別定有明
    文。
四、經查：
  (一)異議人於97年6 月22日16時28分許，騎乘車號N89-839 號重
    型機車，行經臺北縣板橋市○○路與民權路口時，有違規闖
    紅燈，及因「違反處罰條例之行為，拒絕停車接受稽查而逃
    逸」之違規行為，業經異議人自承確有騎乘機車行經該路口
    ，且經證人即舉發乙○○○○於本院訊問時證述明確，並有
    本件舉發通知單及異議人於當時違規闖紅燈之裁決書各1 紙
    在卷可稽，堪認屬實。異議人雖辯稱：伊當時並未看見警員
    示意要伊停車之動作，自無拒絕停車接受稽查而逃逸之違規
    行為云云，然證人黃世宏於本院訊問時已明確具結證稱：我
    當天是執行巡邏勤務，途經舉發地點，並且在舉發地點進行
    定點攔查，……異議人的部分，我當時一共開出2 張罰單，
    1 張是闖紅燈，1 張就是本件異議的拒絕停車接受稽查而逃
    逸，所以才會加開這張罰單，我確定異議人的確有闖紅燈，
    異議人的行車方向是民權路往中正路的方向行駛，我有親眼
    目擊。（問：你是如何示意異議人停車？）通常我出勤會帶
    哨子及指揮棒，我會吹哨子並揮動指揮棒示意異議人停車。
    （問：你如何確定異議人有看見你示意他停車的動作及吹哨
    子？）我們攔查紅燈時，當時我是站在紅燈的後方，所以如
    果有人闖紅燈的話，因為我們是在紅燈的後面，所以我們會
    走到闖紅燈的人前面，示意闖紅燈的人停車，所以闖紅燈的
    人一定會看到我們示意他停車的動作，而且一般我很少用逕
    行舉發，我如果用逕行舉發的話，就是非常確定異議人的違
    規行為，而本件是用逕行舉發，所以我當時確定異議人有看
    見我示意他停車的動作，所以我當時才會開出本張罰單。
    等語（見本院卷第10頁反面、11頁），而證人黃世宏係於執
    行勤務當中，偶然發現本件違規事實，衡情應無設詞攀誣，
    或虛構違規事實以陷害異議人之可能。況警員執行公務時，
    本身即受有行政懲處責任之監督，且其到庭具結作證，更係
    以刑事責任擔保其證言之真實性，故證人前開證述內容，以
    及其所記錄舉發之本件違規事實，應無不可採信之處，況證
    人黃世宏亦明確證稱：（問：你確定你當時看見的車牌號碼
    是N89-839 號？）確定，我沒有看錯車牌。（問：當時你的
    視線如何？）我的視線沒有被遮蔽，直接就看到路口等語（
    見本院卷第11頁），足徵證人黃世宏確有親眼目擊異議人騎
    乘前開車輛，違規闖紅燈後，拒絕停車接受稽查而逃逸無疑
    ，自無錯認誤判之虞。是異議人上開所辯，無非事後卸責之
    詞，殊無可採。
  (二)異議人另稱：本院並無照片證明伊之違規行為云云，然對於
    駕駛人有違反處罰條例之行為，拒絕停車接受稽查而逃逸之
    違規行為，法無明文須以照片或錄影紀錄憑以認定，自應由
    行政機關本於職權調查一切證據後認定之，否則，倘要求一
    律須以照片或錄影紀錄證明，非但虛耗國家資源，且顯然違
    反道路交通行政具有之機動、迅速、多元特性，有害主管機
    關稽查不法、維護道路交通安全之行政目的。故執勤員警本
    乎個人之感官知覺，親自見聞客觀情狀所為之證述，亦屬合
    法之證據資料，倘經調查結果，認其證詞明確，無故意構陷
    及錯認誤判之虞，具有相當之證明力，據以認定違規事實成
    立者，洵屬法之所許。從而，異議人所稱，容有誤會。
五、綜上所述，本件異議人確有於前揭時、地，有「違反處罰條
    例之行為，拒絕停車接受稽查而逃逸」之違規行為，事證明
    確。從而，原處分機關依據道路交通管理處罰條例第60條第
    1 項規定，裁處罰鍰6,000 元，並依同條例第63條第1 項第
    1 款之規定，記違規點數1 點，其認事用法均無違誤，裁罰
    亦無不當，本件異議為無理由，應予駁回。
據上論斷，應依道路交通管理處罰條例第87條第2 項，道路交通
案件處理辦法第19條，裁定如主文。
中    華    民    國    98    年    8     月    20    日
                  交通法庭    法  官  鄧雅心
以上正本證明與原本無異。
如不服本裁定，應於送達後5 日內，向本院提出抗告狀。
                              書記官  王小芬
中    華    民    國    98    年    8     月    20    日


司法院資訊處製作；財團法人民間司法改革基金會備份。
